【裁判字號】    97,訴,140
【裁判日期】    970630
【裁判案由】    偽造有價證券等
【裁判全文】
臺灣花蓮地方法院刑事判決               97年度訴字第140號
公  訴  人  臺灣花蓮地方法院檢察署檢察官
被      告  陳品仁
（原名：陳獻章）
指定辯護人  蔡文欽律師
上列被告因偽造有價證券等案件，經檢察官提起公訴（96年度偵
緝字第272號），本院判決如下：
    主  文
陳品仁意圖供行使之用，而偽造有價證券，處有期徒刑參年貳月
。偽造於共同發票人李春蘭、盧瑞珍，發票日84年11月15日，票
面金額新臺幣參佰萬元本票上之「甲○○」署名壹枚及印文貳枚
均沒收。
    事  實
一、陳品仁利用其經辦不知情之林春蘭（原名：李春蘭，另由檢
    察官為不起訴處分）所經營花港企業開發有限公司與財將企
    業股份有限公司（下簡稱財將公司）簽訂附條件買賣契約書
    之機會，竟先基於意圖供行使之用之犯意，於民國84年11月
    15日，未經其友人甲○○之同意或授權，在林春蘭所簽發用
    以擔保上開附條件買賣契約債權之本票發票人欄上（共同發
    票人李春蘭、盧瑞珍，發票日84年11月15日，票面金額新臺
    幣《下同》300萬元），接續偽造甲○○之署名1枚及印文2
    枚於其上，進而偽造完成共同發票行為後，持以行使而向財
    將公司辦理簽訂附條件買賣契約事宜；其後復基於行使偽造
    私文書犯意，亦未經甲○○之同意或授權，擅自於同年11月
    18日，在上開附條件買賣契約書之連帶保證人欄位內，又接
    續偽造「甲○○」之署名1枚及印文2枚於其上，並持以行使
    而交付予財將公司之承辦人員，佯以甲○○亦為上開契約之
    連帶保證人，足生損害於甲○○及財將公司審核契約擔保之
    正確性（行使偽造私文書罪部分，其追訴權因時效完成而消
    滅，不另為免訴之諭知，詳如所述）。嗣因財將公司持上開
    本票向法院聲請對甲○○強制執行，自此甲○○查覺有異，
    始知悉上情。
二、案經甲○○告訴臺灣花蓮地方法院檢察署檢察官偵查起訴。
    理  由
壹、證據能力有無之認定
一、按被告以外之人於審判外之言詞或書面陳述，除法律有規定
    者外，不得作為證據。又被告以外之人於審判外之陳述，經
    當事人於審判程序同意作為證據，法院審酌該言詞陳述或書
    面陳述作成時之情況，認為適當者，亦得為證據。當事人、
    代理人或辯護人於法院調查證據時，知有第159 條第1 項不
    得為證據之情形，而未於言詞辯論終結前聲明異議者，視為
    有前項之同意，刑事訴訟法第159 條第1 項及第159 條之5
    分別定有明文。
二、告訴人甲○○、證人林春蘭於警詢時及偵查中之陳述，雖均
    不合刑事訴訟法第159條之2、第159條之3有關傳聞法則例外
    之要件，惟公訴人、被告及辯護人就前開審判外之言詞陳述
    ，均業於本院準備程序中表示同意引為證據，迄於本案言詞
    辯論終結前亦未再聲明異議或撤銷同意，本院審酌該等言詞
    或書面陳述作成之情況，核無違法取證及證明力明顯過低之
    瑕疵，亦認為以之作為證據為適當，故依諸上開規定，前揭
    告訴人甲○○、證人林春蘭於警詢時及偵查中之陳述，均具
    有證據能力。
貳、認定本案犯罪事實之證據及理由
一、上開犯罪事實，業據被告陳品仁於偵查中及本院審理時均坦
    承不諱，核與告訴人甲○○、證人林春蘭分別於警詢時及偵
    查中所指述之情節大致相符，且有上述本票影本及附條件買
    賣契約書影本各1 份附卷可資佐證，足供擔保被告自白與事
    實相符，是以本件事證明確，被告上開犯行堪予認定，應依
    法論科。
二、核被告所為，係犯刑法第201 條之意圖供行使之用偽造有價
    證券罪。被告偽造甲○○簽名及印文於上開本票上，進而偽
    造完成共同發票行為，其後復持以行使供與財將公司簽訂附
    條件買賣契約之擔保，則其偽造甲○○署名、印文之行為，
    均屬偽造有價證券之一部行為，不另論罪，且被告行使偽造
    有價證券之低度行為，應為偽造有價證券之高度行為所吸收
    ，亦不另論罪。爰審酌被告前有違反公職人員選舉罷免法及
    偽證等前科之紀錄，素行不佳，且本件係為順利向財將公司
    辦理附條件買賣契約之事宜，始擅自冒用告訴人甲○○之名
    義偽造本票，動機不良，復參酌其犯罪手段、目的、對被害
    人所造成之損害以及事發後已坦承犯行，並與告訴人達成和
    解，然迄未能於約定之期限內履行全部和解條件，犯後態度
    尚可等一切情狀，量處如主文所示之刑。
三、至辯護人雖認被告坦承犯行，惡性輕微，犯罪情狀顯可憫恕
    ，如科以最低刑度仍嫌過重，請求依刑法第59條之規定，酌
    量減輕其刑，惟被告於案發當時年紀已有34歲，理應具有一
    定社會生活經驗，且其自承與告訴人合夥經營生意，需資金
    周轉，足認其並非毫無對外簽發本票舉債之經驗，當知冒用
    他人名義簽發本票之嚴重性，當非一時失察所致，再參酌被
    告於96年7 月13日偵查中經通緝到案後，曾具狀表示需遲至
    97年2 月間之春節前後，始能籌措賠償金額而與告訴人和解
    ，惟迄今已超過5 個月猶未能如期支付全部和解金額予告訴
    人，此間於本院訊問時又一度欲否認犯行，辯稱其簽署甲○
    ○之署名及蓋用印文於本票上，係經甲○○之概括授權，益
    見被告於犯後並未表現充分之悔意，實難認其犯罪情狀顯可
    憫恕，而得依刑法第59條規定減輕其刑，是辯護人上開主張
    ，尚有未洽，自不足採。至偽造於共同發票人李春蘭、盧瑞
    珍，發票日84年11月15日，票面金額300 萬元本票上之「甲
    ○○」署名1枚及印文2枚，雖未扣案，惟並無證據可證明業
    已滅失，不問屬於犯人與否，應依刑法第205 條之規定宣告
    沒收。
參、不另為免訴諭知之部分
一、公訴意旨另以：被告基於行使偽造私文書犯意，未經告訴人
    甲○○之同意或授權，擅自於84年11月18日，在上開附條件
    買賣契約書之連帶保證人欄位內，接續偽造告訴人「甲○○
    」之署名1枚及印文2枚於其上，並持以行使而交付予財將公
    司之承辦人員，佯以告訴人甲○○為上開契約之連帶保證人
    ，足生損害於告訴人甲○○，因認被告亦涉有刑法第216 條
    之行使第210偽造私文書罪嫌云云。
二、按案件時效已完成者，應諭知免訴之判決，刑事訴訟法第30
    2條第2款定有明文。次按，行為後法律有變更者，適用行為
    時之法律，但行為後之法律有利於行為人者，適用最有利於
    行為人之法律，為95年7月1日修正施行之刑法第2條第1項所
    明定。查前開修正後之刑法第80條第1 項有關追訴權時效期
    間之規定，與修正前刑法第80條第1 項規定不同，修正後刑
    法所定時效期間較長，表示行為人被追訴之期限較久，自屬
    對行為人不利，經比較新舊法之結果，自應以修正前刑法第
    80條第1 項規定較有利於行為人，是以本件關於追效權時效
    ，自應適用修正前刑法第80條第1 項之規定，且關於追訴權
    時效之停止進行、期間計算，亦應一體適用修正前刑法第83
    條之規定。
三、經查：本件被告涉犯上開刑法第216條之行使第210條偽造私
    文書罪之時間係於「84年11月18日」，則依上述修正前刑法
    第80條第1項第2款規定，其追訴權時效為10年，且業於「94
    年11月17日」追訴權時效完成，揆諸前揭之說明，本應不經
    言詞辯論，逕為被告免訴判決之諭知，惟公訴人認被告此部
    分犯行與上開有罪部分有刑法修正前裁判上一罪之牽連關係
    ，爰不另為免訴之諭知，末此敘明。
據上論斷，應依刑事訴訟法第299條第1項前段，刑法第201條第1
項、第205條，刑法施行法第1條之1，判決如主文。
本案經檢察官許梨雯到庭執行職務。
中    華    民    國    97    年    6     月    30    日
                  刑事第三庭    審判長法  官  李世華
                                      法  官  許乃文
                                      法  官  楊仲農
上列正本證明與原本無異。
如對本判決不服，應於送達後10日內，向本院提出上訴狀（上訴
狀應記載具體上訴理由並應抄附繕本）告訴人或被害人如對於本
判決不服者，應具備理由請求檢察官上訴，其上訴期間之計算係
以檢察官收受判決正本之日期為準。
中    華    民    國    97    年    7     月    1     日
                                      書記官
附錄本判決論罪之法律條文：
中華民國刑法第201條第1項：
意圖供行使之用，而偽造、變造公債票、公司股票或其他有價證
券者，處三年以上十年以下有期徒刑，得併科三千元以下罰金。
行使偽造、變造之公債票、公司股票或其他有價證券，或意圖供
行使之用，而收集或交付於人者，處一年以上七年以下有期徒刑
，得併科三千元以下罰金。


司法院資訊處製作；財團法人民間司法改革基金會備份。
